臺灣臺中地方法院刑事判決　　　　　　　95年度易字第3467號
公　訴　人　臺灣臺中地方法院檢察署檢察官
被　　　告　甲○○
上列被告因詐欺取財案件，經檢察官提起公訴（95年度偵字第
20584號），本院判決如下：
    主  文
甲○○幫助意圖為自己不法之所有，以詐術使人將本人之物交付
，處有期徒刑參月，如易科罰金，以銀元參佰元即新台幣玖佰元
折算壹日。
    犯罪事實
一、甲○○依其社會生活之通常經驗，雖預見提供自己帳戶予不
    相識之人使用，可能因此供詐騙集團以詐術使他人將款項匯
    入後，再予提領運用，遂行其等詐欺取財犯罪之目的，仍基
    於幫助該詐騙集團實施詐欺之不確定故意，於民國95年5月1
    2日至同年月30日間某不詳之時日，在不詳地點，將其向中
    華郵政股份有限公司太平宜欣郵局（下稱宜欣郵局）所申請
    之0000000-0000000號帳戶之存摺、提款卡及密碼，交予某
    不詳姓名成年人使用。該不詳姓名成年人所屬之詐欺集團成
    員基於意圖為自己不法所有之犯意，以「金加益國際珠寶公
    司陳會計主任」名義，自95年5月2日起陸續撥打電話予乙○
    ○，向其佯稱中獎新台幣（下同）70萬元，需繳交會員入會
    費始可領取獎金云云，致乙○○陷於錯誤，而依照該詐騙集
    團成員之指示，於95年5月30日匯款6萬5千元至甲○○之宜
    欣郵局帳戶內，又於同年6月1日接續匯款38萬6千8百80元及
    25 萬3千4百元至甲○○上開帳戶內，均遭提領一空。嗣因
    乙○○察覺有異，報警處理，始循線查獲。
二、案經台中縣警察局霧峰分局報請台灣台中地方法院檢察署檢
    察官偵查起訴。
    理    由
一、按現行刑事訴訟法為保障被告之反對詰問權，排除具有虛偽
    危險性之傳聞證據，以求實體真實之發見，於該法第159 條
    第1 項明定被告以外之人於審判外之言詞或書面陳述，除法
    律有規定者外，不得作為證據。又被告以外之人於審判外之
    陳述，雖不符前4條之規定（即刑事訴訟法第159條之1至159
    條之4 ），而經當事人於審判程序同意作為證據，法院審酌
    該言詞陳述或書面陳述作成時之情況，認為適當者，亦得為
    證據；當事人、代理人或辯護人於法院調查證據時，知有第
    159條第1項不得為證據之情形，而未於言詞辯論終結前聲明
    異議者，視為有前項之同意，刑事訴訟法第159條之5定有明
    文。本件檢察官、被告並未就被告以外之人於審判外之陳述
    有所爭執，且迄於言詞辯論終結前，均未主張有刑事訴訟法
    第159條第1項不得為證據之情形，是應認已同意作為證據，
    且經本院審酌後，認無不適當之情形，應認均有證據能力，
    合先敘明。
二、訊據被告甲○○固坦承上開宜欣郵局帳戶存摺及提款卡均為
    其申請取得，並於95年5月11日掛失補副、更換印鑑及密碼
    ，其後遭他人作為向被害人乙○○詐欺取財時指定匯款之帳
    戶使用等情；惟矢口否認有何幫助詐欺取財之犯行，辯稱：
    上開郵局帳戶之存摺及提款卡係於95年5月11日掛失補副，
    隔日即95年5月12日提領1萬4千元後1週，在太平市某計程車
    上遺失，因擔心密碼遺忘，將密碼寫在小紙片上，遺失後半
    夜就打電話給郵局掛失，但郵局說已經是警示帳戶了，不用
    掛失，並無幫助他人詐欺之意思云云。惟查：
  (一)被害人乙○○遭詐欺集團人員以上開理由詐騙，而於95年5
    月30日、同年6月1日接續匯款6萬5千元、38萬6千8百80元及
    25萬3千4百元至甲○○之宜欣郵局帳戶內，旋遭詐欺集團提
    領完畢等情，業據被害人乙○○於警詢中指述綦詳（見警卷
    第7-8頁），並有郵政存簿儲金立帳申請書、95年5月11日掛
    失補副提出之國民身分證、全民健康保險卡影本、客戶歷史
    交易清單（警卷第16-20頁）、郵政國內匯款單（警卷第24
    頁）在卷可稽，則被告所有上開郵局帳戶，確遭詐騙集團成
    員使用作為實施詐欺取財之用，堪以認定。
  (二)被告雖以前詞置辯，然上開帳戶直至95年7月4日始經通報為
    警示帳戶，有財團法人金融聯合徵信中心查詢資料1份在卷
    可參，是被告辯稱於95年5月11日後1週左右遺失，聯絡郵局
    掛失時，遭已經為警示帳戶拒絕云云，與事實不符；又詐欺
    取財集團以他人帳戶供作款項出入之人頭帳戶，需取得個人
    至為私密之密碼才得以使用，而被告自承上開帳戶密碼為11
    28，顯係以其出生之月份及日期為密碼，並無遺忘之可能，
    衡情實無將密碼寫在紙條上用以提醒自己之必要，是其辯稱
    將密碼寫在紙上一併遺失云云，顯與常情不符，難以採信。
    再者，詐欺取財集團以他人帳戶供作款項出入之人頭帳戶，
    必定會先取得帳戶所有人之同意，否則若帳戶所有人辦理掛
    失止付，被害人所匯入之款項即遭凍結無法提領，而帳戶所
    有人反可輕易辦理補發存摺、變更印鑑及密碼，將款項提領
    一空，詐欺取財集團成員精心策劃詐騙之成果將因存簿來源
    取得之不可靠性，無法順利領得詐欺款項，而導致心血功虧
    一簣，犯罪集團當無甘冒此風險之理；另觀之上開帳戶歷史
    交易明細表，被告於95年5月12日提領1萬4千元後，同年月
    19 日出現同日存1千元，旋即領出，再存1千元又領出之交
    易紀錄，此與一般常見詐欺集團成員於取得人頭帳戶後，多
    次以存提款方式測試該人頭帳戶能否使用之情形相符，是堪
    信被告係在95年5月12日提領1萬4千元後至同年月30日被害
    人乙○○遭詐騙匯款間某不詳之時日，在不詳地點，將上開
    郵局帳戶提供給不詳姓名之詐欺集團成員使用。被告上開辯
    解，均與事實不符，無從採信。
  (三)按刑法上之幫助犯，係指以幫助之意思，對於正犯資以助力
    ，而未參與實施犯罪之行為者而言。查被告雖有將上開2個
    帳戶之存摺、提款卡及密碼資料提供予詐欺者使用，如前所
    述，惟既未見其有何參與詐欺被害人之行為或於事後亦分得
    詐騙款項之積極證據，固無從認屬上開詐欺取財行為之共同
    正犯。然而，被告將其所有之上開郵局帳戶提供予他人作為
    遭詐欺取財之被害人匯款指定之帳戶，乃係基於幫助他人詐
    欺取財之犯意，而被告提供上揭帳戶予他人之行為，復屬詐
    欺取財構成要件以外之行為，則被告自屬以幫助之意思，參
    與詐欺取財構成要件以外之行為，應以詐欺取財之幫助犯論
    。綜上，被告空言否認幫助詐欺取財之犯行，核屬事後卸責
    之詞，不足採信。本案事證明確，被告之犯行，堪予認定。
三、按行為後法律有變更者，適用行為時之法律。但行為後之法
    律有利於行為人者，適用最有利於行為人之法律，刑法第2
    條第1項定有明文，茲因本件論罪科刑所適用法律於民國94
    年2月2日經總統修正公布刪除，並於95年7月1日施行，而屬
    法律有變更，爰詳述如下：
  刑法第339條第1項詐欺取財罪之法定刑得科或併科銀元1000
    元以下罰金，然被告行為後，於95年6月14日增訂之刑法施
    行法第1條之1規定：「中華民國94年1月7日刑法修正施行後
    ，刑法分則編所定罰金之貨幣單位為新臺幣。94年1月7日刑
    法修正時，刑法分則編未修正之條文定有罰金者，自94年1
    月7日刑法修正施行後，就其所定數額提高為30倍。但72年6
    月26日至94年1月7日新增或修正之條文，就其所定數額提高
    為3倍。」，且94年2月2日施行公布95年7月1日施行之刑法
    第33條第5款修正為：「主刑之種類如下：˙˙˙五、罰金
    ：新臺幣一千元以上，以百元計算之。」，是依修正後之法
    律，刑法第339條第1項詐欺取財罪所得科處之罰金刑最高為
    新臺幣3萬元、最低為新臺幣1千元；而被告行為時適用之罰
    金罰鍰提高標準條例第1條前段規定：「依法律應處罰金、
    罰鍰者，就其原定數額得提高為2倍至10倍。但法律已依一
    定比率規定罰金或罰鍰之數額或倍數者，依其規定。」、現
    行法規所定貨幣單位折算新臺幣條例第2條規定：「現行法
    規所定金額之貨幣單位為圓、銀元或元者，以新臺幣之3倍
    折算之。」，及修正前刑法第33條第5款規定: 「主刑之種
    類如下：˙˙˙五、罰金：1元以上。」，是依行為時之法
    律，刑法第339條第1項詐欺取財罪所得科處之罰金刑最高為
    新臺幣3萬元、最低為新臺幣30元。因此，比較上述修正前
    、後之刑罰法律，自以被告行為時之舊法即依修正前刑法第
    33條第5款，並配合罰金罰鍰提高標準條例第1條前段為法條
    適用之依據，較有利於被告。
  被告行為後刑法第41條第1項修正提高為「以新臺幣1,000元
    、2,000元、3,000元折算1日」，並刪除「因身體、教育、
    職業或家庭之關係，執行顯有困難者」之條件，第2項增訂
    「前項規定於數罪併罰，其應執行之刑未逾6月者，亦適用
    之」，而修正前刑法第41條第1項規定「得以1元以上3元以
    下折算1日（復依修正前罰金罰鍰提高標準條例第2條規定，
    係就原定數額提高為100倍折算1日即銀元100元以上300元以
    下折算1日，換算為新台幣為300元以上900元以下折算1日）
    」，故經比較新舊法結果，認關於易科罰金折算標準，以修
    正前之折算標準對被告較為有利。
  綜上所述，經本院綜合比較結果，修正後刑法之規定並非較
    有利於被告，參酌修正後刑法第2條第1項前段、但書規定之
    「從舊從輕」原則，本案應適用修正前前揭刑法規定為法條
    適用之依據。
四、查年籍姓名不詳之成年人即向被告收取帳戶等資料之詐欺集
    團成員間所為，均係犯刑法第339條第1項之詐欺取財罪。又
    被害人乙○○雖分3次匯款，惟係遭詐欺取財行為後之接續
    匯款動作，故被告此部分僅係幫助1次詐欺取財之行為。被
    告係基於幫助詐欺集團成員犯詐欺罪而提供帳戶資料，是核
    其所為，係犯刑法第30條第1項前段、第339條第1項詐欺取
    財罪之幫助犯。又刑法第30條第2項規定從犯之處罰，得按
    正犯之刑減輕之；故依上述規定，減輕其刑（逕適用裁判時
    法，最高法院95年第21次刑事庭會議決議參照）。爰審酌被
    告之素行、教育程度、犯罪動機，且被告本身並未實際參與
    詐欺取財行為，但其提供帳戶供他人逃避犯罪之查緝，卻適
    足以使犯罪集團肆無忌憚從事詐欺取財犯行，不僅助長犯罪
    歪風及增加追緝犯罪之困難，更造成被害人求償無門之窘境
    ，且被告犯後否認犯行，態度不佳等一切情形，量處如主文
    所示之刑，並諭知易科罰金之折算標準。至公訴人具體求刑
    處被告有期徒刑6月等語，本院認被告所犯之罪及其犯罪情
    節，以判處有期徒刑3月，應屬符合罪刑相當原則，併此敘
    明。
據上論斷，應依刑事訴訟法第299條第1項前段，刑法第2條第1項
、第30條第1項、第2項、刑法第339條第1項、修正前刑法第41條
第1項前段，罰金罰鍰提高標準條例第1條前段、修正前罰金罰鍰
提高標準條例第2條，現行法規所定貨幣單位折算新台幣條例第2
條，判決如主文。
本案經檢察官丙○○到庭執行職務。
中　　華　　民　　國　　96　　年　　1 　　月　　11　　日
                       台灣台中地方法院刑事第二庭
                         審判長法  官  林清鈞
                               法  官  林慧英
                               法  官  陳姵君
右正本證明與原本無異。
如不服本判決，應於送達後十日內向本院提出上訴狀（須附繕
本），上訴於臺灣高等法院臺中分院。
                               書記官  莊金屏
中　　華　　民　　國　　96　　年　　1 　　月　　11　　日
附錄論罪科刑法條
中華民國刑法第339條第1項
意圖為自己或第三人不法之所有，以詐術使人將本人或第三人之
物交付者，處5年以下有期徒刑、拘役或科或併科1千元以下罰金
。
